【裁判字號】    99,台上,8101
【裁判日期】    991223
【裁判案由】    傷害致人於死
【裁判全文】
最高法院刑事判決            九十九年度台上字第八一０一號
上  訴  人  台灣高等法院花蓮分院檢察署檢察官
被      告  曾文輝原名曾阿文.
選任辯護人  邱聰安律師
上列上訴人因被告傷害致人於死案件，不服台灣高等法院花蓮分
院中華民國九十九年四月二十九日第二審更審判決（九十九年度
重上更(四)字第四號，起訴案號：台灣台東地方法院檢察署九十年
度偵字第四八號），提起上訴，本院判決如下：
    主  文
原判決撤銷，發回台灣高等法院花蓮分院。
    理  由
本件原判決以公訴意旨略以：被告曾文輝（原名曾阿文）與余德
光（業經原審法院更一審依傷害致人於死罪判處有期徒刑八年二
月確定）、陳建年（業經原審法院上訴審諭知無罪確定在案，已
死亡）於民國八十九年十二月十九日傍晚，在台東縣台東市○○
○街七十一巷十二號陳建年住處飲酒，迨於同日晚間八時許，被
告與余德光離去時，在陳建年住處後方即建和二街與產業道路交
岔路口處，與酒醉之張新財相遇並發生爭吵，竟基於傷害之犯意
聯絡，由余德光持竹木、被告及陳建年以拳腳，共同毆打、推倒
張新財，使張新財受有左額頂部、右頂枕部、左胸部挫瘀傷，與
左上臂、肘部擦傷等傷害，進而導致張新財顱內硬腦膜下出血，
並因傷重於同年月二十二日上午零時，在行政院衛生署台東醫院
內不治死亡。因認被告共同涉犯刑法第二百七十七條第二項傷害
致人於死罪嫌。經審理結果，以不能證明被告犯罪，因而撤銷第
一審之科刑判決，改判諭知被告無罪。固非無見。
惟按：(一)、證人之陳述有部分前後不符或相互間有所歧異時，究
竟何者為可取，法院仍應本其自由心證予以斟酌，非謂一有不符
或矛盾，即應認其全部均為不可採信。原判決固以證人陳建年於
警詢、偵查中供稱目睹被告與余德光共同毆打被害人張新財，然
該證人於第一審調查時翻異前詞改稱：「當天伊未曾與余德光、
曾阿文（已更名為曾文輝）在一起，我要上廁所的時候，有聽到
我家後面有聲音，因為我家離現場還有一塊地，只有聽到聲音看
不到，聽一下子我就回到屋子裡面去，之前警訊（詢）是照警察
講給我聽我才知道的，所以才照警察的話來講。」云云，其供述
前後不一，因認不得採為被告有罪判決之唯一證據。然卷查證人
陳建年於案發後之警詢中即明確證稱：「我於八十九年十二月十
九日下午二十時許，在我家台東市○○○街七十一巷十二號後方
產業道路看見張新財遭余德光及曾阿文毆打。余德光持木棍，曾
阿文用拳頭及腳踢打張新財。當日八十九年十二月十九日下午十
七時左右，我與余德光及曾阿文在我家台東市○○○街七十一巷
十二號前喝酒約至二十時左右，余德光及曾阿文就騎機車離開，
我則入屋內看電視，約十幾分鐘就聽見屋後有人吵架，我立即至
屋後察看，看見余、曾二人在毆打張新財，我立即上前阻止，並
扶張新財至路邊，後來余德光就騎機車載張新財走了。余德光持
一般木棍打完張新財後，即丟向附近後方。今調閱影印曾阿文、
余德光之口卡，經我指認就是毆打張新財之人。我與余德光、曾
阿文是朋友關係，沒有仇恨。」（見警卷第一頁背面、第二頁）
；於第二次警詢時供稱：「今（九十）年元月三日上午十時許，
我帶同警方前往案發現場，與經警繪製的現場圖相符，相關位置
亦相符。當時我到達現場時，有看見余德光持木棍，後來往我家
方向走到一半時，就沒有看到余德光手持木棍。」（見同上卷第
三頁背面）；於檢察官偵查時供稱：「在八十九年十二月十九日
下午八時左右，我有看見有人動手打張新財，當時是在建和二街
及產業道路的路口，是余德光及曾阿文動手打張新財。余某拿木
棍打張新財的頭部和肩膀，曾阿文用拳頭打張新財的背部及頭部
，用腳踢張新財的背部和肩膀。當我發現張新財被打時，我有靠
過去，我過去看他們打架，看清楚何人被打。我的身體有和張新
財的身體接觸，我在張新財被打完後，將他扶到旁邊。我將張新
財扶到旁邊時，余德光及曾阿文還沒有離開，是余德光騎機車送
張新財回去的。」等語明確（見偵查卷第九、十頁）。並於九十
年一月三日偕同警員至事發處所指認，而繪製有現場圖一紙及照
片四幀在卷可稽（見警卷第二十一頁、第二十四至二十五頁）。
證人陳建年於第一審審理時自承於警詢時未遭受刑求；且經第一
審勘驗陳建年之警詢錄音帶，結果顯示其於警詢中，員警先詢問
是否有看到被害人遭毆打，再進一步詢問其所見被害人遭毆打之
時間、地點及如何毆打等情。陳建年敘述後，員警均有再三向其
確認所述時間、地點無誤後，始載明筆錄，且員警於製作筆錄之
過程中，亦不斷告知其放輕鬆，不要緊張，並詢問是否須打電話
回家等語，於製作現場圖完畢後，亦再提示經確認無訛等情，有
勘驗筆錄在卷可憑（見第一審卷第一四七頁背面、第一四八頁）
。再本件係承辦員警至台東市○○○街查訪時，經路人告知當日
似有見到陳建年，故再向陳建年訪談，係因陳建年之供述，方認
被告與余德光等人涉案一節，並據證人即承辦員警劉澤恆於第一
審調查時證述明確（見第一審卷第一八三、一八四頁），是若非
證人陳建年於警詢中主動供出被告及余德光二人確有毆打被害人
，員警實無從得知其二人涉嫌。則依本件查獲之經過，證人陳建
年於第一審是否係事後基於情誼，意在袒護被告及余德光而翻異
前詞？其於案發之初所為供述，未權衡利害得失或受他人之干預
，何以較之事後翻異之詞為不可信？原判決未詳予勾稽以定其取
捨，僅以其陳述並非始終一致，即悉予摒棄不採，難謂已符採證
法則，遽為有利於被告之論斷，於法自有未合。(二)、判決雖載理
由，但不能憑以斷定其所為論述之根據者，即屬理由不備。原判
決固採信被告所謂事發當天晚上七點多鐘，在陳建年家與其一起
喝酒，余德光當時並沒有一起喝，伊與余德光從小就不合，不可
能在一起。喝酒的時候，陳建年說後面很吵，伊聽了以後就先跑
過去後面看，看到余德光與被害人二人在那裡大聲吵架互相叫罵
，聲音很大，也有拉扯之辯解。然依上揭證人陳建年於警詢所證
情節觀之，其已證述案發當天傍晚，被告、余德光二人與陳建年
均是在陳建年住處前喝酒，後來二人一起騎機車離開等情甚詳。
證人丁洪良妹於偵查中亦證稱：八十九年十二月間，因伊父過世
，在台東市○○里○○○街六十一號娘家辦理喪事（按：依陳建
年上揭所繪現場圖顯示，喪宅在陳建年住處前面），曾於八十九
年十二月十九日傍晚五時左右，看見被告與余德光在喪宅門口玩
象棋云云。即被告於偵查中亦不否認當天傍晚在洪丁良妹之兄洪
昇吉家與人玩象棋、喝酒等情（見偵查卷第五十八、一０七頁）
。則被告所謂因與余德光交惡，不可能在一起等辯解，似非可信
。則綜合上揭事證，並參酌卷附之被害人屍體解剖報告等證據資
料，相互補強利用，是否足以使被告被訴與余德光共同傷害被害
人致死之犯罪事實獲得確信？原審並未詳予斟酌判斷，遽行判決
，難謂已符採證法則，併嫌理由欠備。檢察官上訴意旨執以指摘
，非無理由，應認原判決仍有撤銷發回更審之原因。
據上論結，應依刑事訴訟法第三百九十七條、第四百零一條，判
決如主文。
中    華    民    國  九十九  年   十二   月  二十三  日
                      最高法院刑事第八庭
                          審判長法官  邵  燕  玲  
                                法官  李  伯  道  
                                法官  孫  增  同  
                                法官  李  嘉  興  
                                法官  林  秀  夫  
本件正本證明與原本無異
                                      書  記  官  
中    華    民    國  九十九  年   十二   月  二十九  日
                                                       s

司法院資訊處製作；財團法人民間司法改革基金會備份。
